【裁判字號】    99,家聲,59
【裁判日期】    990416
【裁判案由】    聲請許可處分受監護人財產
【裁判全文】
臺灣彰化地方法院民事裁定              99年度家聲字第59號
聲  請  人  乙○○
相  對  人  甲○○
上聲請人聲請許可處分受監護人甲○○之財產事件，本院裁定如
下：
    主  文
准聲請人處分相對人即受監護人甲○○所有坐落彰化縣芬園鄉○
○○段五二五地號、面積二三二六平方公尺、權利範圍三十分之
一及彰化縣芬園鄉○○○段五二五之二地號、面積一一九平方公
尺、權利範圍三十分之一及彰化縣芬園鄉縣○段五一五之二地號
、面積三十平方公尺、權利範圍二十分之一之土地。
聲請程序費用新台幣壹仟元由相對人負擔。
    理  由
壹、本件聲請意旨略以：
  一、相對人（即受監護人）於民國95年間，由聲請人向鈞院聲
      請宣告禁治產，經鈞院許可並由聲請人任監護人，受監護
      人之外祖父許萬金於98年10月2日死亡，而受監護人之母
      親許麗芳於95年03月3日死亡，受監護人依法取得代位繼
      承權，今因受監護人之外祖父許萬金所留之遺產為祖先所
      留之祖產，目前均由許氏子孫所保留共有，分別為：（一
      ）坐落於彰化縣芬園鄉○○○段525地號、面積2326平方
      公尺、權利範圍三十分之一，其用途為祖厝及祭祖之公廳
      。（二）坐落於彰化縣芬園鄉○○○段525-2地號，面積1
      19平方公尺、權利範圍三十分之一，其用途為道路用地。
      （三）坐落於彰化縣芬園鄉縣○段515-2地號、面積30平
      方公尺、權利範圍二十分之一，為道路徵收後剩餘之畸零
      地。
  二、查彰化縣芬園鄉○○○段525地號為祖厝及祭祖之公廳，
      惟受監護人目前從父姓且僅祭拜張氏祖先，並未祭拜許氏
      祖先，依法律規定受監護人有繼承權，然依地方善良風俗
      習慣，受監護人似無取得祖厝及祭祖之公廳之理由；而受
      監護人繼承彰化縣芬園鄉○○○段525-2地號及彰化縣芬
      園鄉縣○段515-2地號，均為道路用地及畸零地，受監護
      人無法有效利用，若難以買賣成交，每年尚須負擔地價稅
      ，繼承後對受監護人實屬負擔，且此兩筆土地依土地公告
      現值計算僅為新台幣（下同）17,836元，若受監護人與祭
      祖繼承人許清德繼承，受監護人取得二分之一即8,918元
      ，但因此增加之代書費用，受監護人須負擔基本費用12,0
      00元之二分之一即6,000元，另受監護人取得兩筆土地因
      而增加人數，每筆代書費加收25%即6,000元，合計超過受
      監護人取得之土地價值8,918元，其委託土地代書辦理繼
      承登記之費用及規費超過繼承之土地現值，對受監護人來
      說實屬不利，今祭祖繼承人許清德願補償受監護人10萬元
      以取得上開三筆不動產繼承權之應繼分，為此，爰依民法
      第1101條第1、2項規定聲請裁定准予處分受監護人上開三
      筆不動產等語。
貳、按監護人對於受監護人之財產，非為受監護人之利益，不得
    使用、代為或同意處分。監護人為下列行為，非經法院許可
    ，不生效力：一、代理受監護人購置或處分不動產。二、代
    理受監護人，就供其居住之建築物或其基地出租、供他人使
    用或終止租賃，民法第1101條第1、2項分別定有明文。查聲
    請人主張相對人（即受監護人）於95年間，經本院宣告禁治
    產並由聲請人任其監護人，受監護人之外祖父許萬金於98年
    10月2日死亡，而受監護人之母親許麗芳於95年03月3日死亡
    ，受監護人依法取得代位繼承權，並得繼承彰化縣芬園鄉○
    ○○段525地號、面積2326平方公尺、權利範圍三十分之一
    、彰化縣芬園鄉○○○段525-2地號、面積119平方公尺、權
    利範圍三十分之一、彰化縣芬園鄉縣○段515-2地號、面積
    30平方公尺、權利範圍二十分之一等3筆土地等情，業據聲
    請人提出戶籍謄本、親屬系統表、遺產分割協議書、土地登
    記謄本為證，堪信屬實。又系爭三筆不動產，依土地登記謄
    本記載之土地公告現值計算，受監護人按應繼分比例繼承土
    地之價值總額為56,290元，今祭祖繼承人許清德願補償受監
    護人10萬元以取得受監護人上開三筆不動產之應繼分，此亦
    有聲請人提出之協議書一件在卷可佐，對於受監護人並無不
    利之情形，故聲請人聲請准予處分系爭三筆不動產為有理由
    ，應予准許，爰裁定如主文所示。
參、依非訟事件法第21條第1項、民法第1103條，裁定如主文。
中    華    民    國    99    年    4     月    16    日
                  家事法庭    法  官  詹秀錦
以上正本係照原本作成。
如對本裁定抗告，須於裁定送達後10日之不變期間內，向本院提
出抗告狀，並繳納抗告費新臺幣1,000元。
                              書記官  顧嘉文
中    華    民    國    99    年    4     月    16    日

司法院資訊處製作；財團法人民間司法改革基金會備份。
